臺灣新竹地方法院刑事判決
110年度訴字第584號
公  訴  人  臺灣新竹地方檢察署檢察官
被      告  郝晶菁


上列被告因偽造文書案件，經檢察官提起公訴（110年度偵字第1
01號），本院判決如下：
    主  文
郝晶菁犯行使偽造私文書罪，處有期徒刑肆月，如易科罰金，以
新臺幣壹仟元折算壹日。
未扣案之偽造「邱素棉」署押壹枚沒收之。
    事  實
一、郝晶菁係邱樹棉之女，緣因郝晶菁積欠育達人力仲介管理顧
    問有限公司(下稱育達公司)款項未清償，竟基於行使偽造私
    文書之犯意，未經取得邱樹棉同意或授權，於民國109年9月
    23日在址設於新竹市○區○○路0段000巷00號5樓之1之育達公
    司新竹辦事處簽立還款切書時，冒用其名義在擔保人欄位簽
    署「邱素棉」，並書寫邱樹棉不實之身分證字號「Z0000000
    00」、地址「竹北市○○街00號」、電話「0000000000」，藉
    以表示邱樹棉同意擔保郝晶菁對育達公司積欠之欠款，並將
    該還款切結書交予育達公司人員收執，而行使上開偽造之還
    款切結書，足以生損害於邱樹棉及育達公司。嗣後育達公司
    以上開還款切結書向本院聲請對郝晶菁、邱樹棉核發109年
    度司促字第9252號民事支付命令，邱樹棉收受上開民事支付
    命令，始知悉遭郝晶菁冒名簽立還款切結書。
二、案經邱樹棉訴由新竹縣政府警察局新湖分局報請臺灣新竹地
    方檢察署檢察官偵查起訴。　　
    理  由
壹、證據能力
㈠、本判決所引用之證據資料（詳後引用之各項證據），其中係
    屬傳聞證據部分，縱無刑事訴訟法第159 條之1 至第159 條
    之4 或其他規定之傳聞例外情形，因檢察官、被告郝晶菁於
    本院調查證據時，均未於言詞辯論終結前聲明異議，本院復
    審酌卷內並無事證顯示各該陳述作成時之周遭環境，有何致
    令陳述虛偽、偏頗之情況，認屬適當，爰依刑事訴訟法第15
    9 條之5 第2 項之規定，為傳聞法則之例外，應有證據能力
    。
㈡、本院以下所引用之非供述證據，均與本件事實具有自然關聯
    性，且核屬物證、書證性質，又查無事證足認有違背法定程
    序或經偽造、變造所取得等證據排除之情事，復經本院依刑
    事訴訟法第164 、165 條踐行書證之調查程序，況檢察官、
    被告對此部分之證據能力均不爭執，是堪認均有證據能力。
貳、實體方面─事實認定
一、訊據被告矢口否認有何行使偽造私文書之犯行，並辯稱：當
    初是育達公司負責人廖結朝找了幫派的人押著我，要脅我在
    切結書上要有一個保證人，並且要我簽我母親的名字，所以
    我就簽了，但是我並沒有把我母親正確的名字寫上去，我是
    故意寫錯的，連身分證字號地址電話也是錯，如果我簽的名
    字都吻合，包含身分證字號的話，那我一定認罪，當初我就
    是有想到這一點所以才編造身分證字號和名字；案發當天早
    上8點半開始就不讓我出門、吃飯和接私人電話，下午2點多
    的時候不明男子來了，要脅我簽下切結書的時候是拿個墨水
    的補充罐，他有從我頭上砸下去，我有去驗傷有證明，我也
    有對廖結朝和王玉蘭提出傷害告訴，切結書是在我額頭砸到
    流血之後，警察來之前簽的，因為我有用LINE對外求救，我
    同事報警所以警察有來現場，第二次陌生男子再用墨水罐頂
    著我的額頭就沒有再砸了，因為我簽切結書了等語（見本院
    訴卷第38-39、99頁）。
二、經查，被告係邱樹棉之女，於109年9月23日在育達公司新竹
    辦事處簽立還款切結書時，未經過邱樹棉之同意或授權，即
    在擔保人欄位簽署「邱素棉」，並書寫邱樹棉不實之身分證
    字號「Z000000000」、地址「竹北市○○街00號」、電話「00
    00000000」，並將該還款切結書交予育達公司人員收執。嗣
    育達公司以上開還款切結書向本院聲請對郝晶菁、邱樹棉核
    發109年度司促字第9252號民事支付命令等節，業據被告所
    不爭執（見偵卷第45頁；本院訴卷第38-39、99-100、146頁
    ），並有證人邱樹棉警詢及偵訊（見偵101卷5-6、25-25背
    面）、證人即育達公司負責人廖結朝（見他卷第67-72頁；
    偵101卷第50-51頁）、證人即育達公司總經理王玉蘭於偵訊
    （見他卷第71-71頁背面）、證人即育達公司會計陳韋伶於
    偵訊及本院審理程序（見他卷第69-71頁；本院訴卷第136-1
    40頁）、證人即育達公司前員工陳佑洋於本院審理程序中之
    證述（見本院訴卷第140-143頁）可佐，復有還款切結書影
    本（見偵101卷第9頁）、本院109年度司促字第9252號影卷
    （下稱本院司促影卷）供參，足徵上情為真。
三、又刑法處罰偽造私文書罪之主旨，重在保護文書公共之信用
    ，非僅保護制作人名義之利益，故所偽造之文書，如足生損
    害於公眾或他人，其罪即應成立，不問實際上有無制作名義
    人其人，縱令制作文書名義人，係屬架空虛造，亦無解於偽
    造私文書罪之成立，最高法院69年度台上字第3923號刑事判
    決足資參照。被告固辯稱其乃故意在還款切結書之擔保人欄
    的邱樹棉姓名寫錯，且其餘個人資料均屬捏造，但被告未依
    還款切結書內容履行時，廖結朝仍以邱樹棉為債務人向本院
    聲請支付命令，此觀民事聲請支付命令狀自明(本院司促影
    卷第5-7頁)，由此可知被告此舉無礙於育達公司收受上開還
    款切結書時認識到擔保人實為被告母親邱樹棉，邱樹棉之名
    義仍遭冒用而受無端遭求償之損害，育達公司則有債務無法
    獲得充分擔保、陷於求償無門窘境之損害，仍構成行使偽造
    私文書。退萬步言，縱令「邱素綿」為被告虛捏的假名，揆
    諸前開判決意旨，虛造文書名義人之行為使文書信用性有所
    減損，無解於偽造文書之成立。
四、被告雖辯稱其係受強暴脅迫方冒用他人名義簽署上開還款切
    結書，惟證人廖結朝於偵查中證稱：育達公司與台大醫院派
    遣看護，一天費用給公司200元，被告收的200元都沒有繳回
    公司；109年9月23日當天是被告報警的，因為被告說我不讓
    她出去，但我沒有，她寫完交代清楚就可以走；當天我、王
    玉蘭、陳韋伶、陳佑洋都在場，沒有人打她，我也沒有看到
    有人打她等語（見他卷第67-68頁），證人王玉蘭於偵查中
    證稱：被告是育達公司派駐台大醫院新竹分院的督導，負責
    監督看護、收班費並交給會計陳韋伶；被告有近30幾萬元的
    款項沒有繳進來，原本說要分期給我們，後來就說她沒有錢
    ，一直拖著。後來一查才知道短少30幾萬元，我才查這筆帳
    。我們有向4、5個看護求證，有的是漏收、有的是挪為己用
    ，被告就債務有簽立本票及切結書，她是心甘情願簽的等語
    （見他卷第71-71頁背面），證人陳韋伶於偵查中證稱：公
    司每個月會有月報，月報就是每月看護上班的情況，被告開
    給我的收據金額我會先核對收據跟現金的金額對不對，我會
    整理一個月未收的班費給被告，被告後來沒有再收回來，我
    們去問看護，看護說都有給被告錢。我發現109年4、5月都
    沒問題，從6至9月被告收的金額開始越來越少等、有積欠公
    司班費；案發當天警察有到現場，但我沒有看到有人毆打或
    傷害被告，我也沒有看到有人拿墨水瓶丟被告等語（見他卷
    第69頁背面-70頁），其經被告聲請傳喚而於本院審理程序
    中到院亦證稱：我當天回到辦公室並沒有看到被告額頭有什
    麼異常；我也沒有看到陌生男子逼迫被告簽署還款切結書等
    語(見本院訴卷第137、140頁)。被告另聲請傳喚證人陳佑洋
    ，其也於本院審理程序中證稱：當天我是跟陳韋伶一起回去
    辦公室，我印象中除了其內有被告、王玉蘭、廖結朝，還有
    其他人；我並沒有看到陌生男子用墨水瓶丟被告；我也沒有
    看到被告簽署還款切結書的過程等語(見本院訴卷第140-143
    頁)，均無從認定被告所述上情為真。嗣被告雖對廖結朝、
    王玉蘭提起妨害自由、傷害之刑事告訴，經臺灣新竹地方檢
    察署檢察官偵查後，認被告所述發生日期、經過前後不一，
    復與出具之診斷證明有所扞格，且依照員警職務報告，亦未
    向到場警方求救，而與常情相悖，為不起訴處分，此有該署
    110年度偵字第7878號不起訴處分書在卷供參(見偵7878卷第
    9-11頁背面)。更有甚者，經本院函詢新竹市警察局第二分
    局案發當日員警到場處理經過，該局檢附文華派出所員警職
    務報告及110報案紀錄單覆以：文華派出所員警於109年9月2
    3日接獲值班派遣後至現場處理報案人稱友人遭逼簽本票一
    事，現場查看疑似員工侵占公款，被告於每月收款時部分款
    項交代不清，遭公司發現對質後，被告表示於109年9月25日
    、30日會將款項處理好，現場詢問被告有無遭強迫簽本票，
    被告表示確實有欠公司錢，所簽立單據是為了給公司一個會
    還錢的依據；印象中未見明顯外傷之人員在場，此有新竹市
    警察局第二分局110年11月16日竹市警二分偵字第110002946
    8號函暨文華派出所員警職務報告及110報案紀錄單附卷可參
    (本院訴卷第45-49頁)，員警既已到場處理，被告如真遭強
    暴脅迫，卻未及時告知，反坐視員警離去，又遲至109年9月
    30日方始就醫，不及時驗傷取證，則有臺北榮民總醫院新竹
    分院診斷證明書可證(見他卷第25頁)，實難令本院採信被告
    說法，遽認其於109年9月23日簽署還款切結書時確實遭受強
    暴脅迫。　　
五、綜上所述，本件事證明確，應依法論處。　　
參、實體方面─論罪科刑
一、核被告所為，係犯刑法第216 條、第210條之行使偽造私文
    書罪。被告於還款切結書擔保人欄偽簽「邱素棉」之署押1
    枚及記載不實個人資料，均係偽造私文書之低度行為，而為
    行使偽造私文書之高度行為所吸收，均不另論罪。
二、爰審酌被告未經同意或授權即任意在還款切結書上偽造邱樹
    棉之簽名及登載其個人資料，雖簽名有誤且個資不實，但仍
    足以代表邱樹棉本人願意擔保債務之意思，足生損害於邱樹
    棉及育達公司，所為實值非難，復考量被告犯後始終否認犯
    行且未能獲得邱樹棉之原宥（見本院訴卷第41頁），兼衡其
    自承教育程度為高中畢業，離婚，小孩均已成年，案發時在
    育達公司擔任督導，目前從事看護仲介，案發至今獨居，經
    濟狀況良好（見本院訴卷第149頁），暨本件犯罪之動機、
    目的、手段等一切情狀，量處如主文所示之刑，並諭知易科
    罰金之折算標準，以資懲儆。
肆、未扣案之偽造「邱素棉」署押1枚，應依刑法第219條規定，
    不問是否屬犯人所有，宣告沒收之。
據上論斷，應依刑事訴訟法第299 條第1 項前段，判決如主文。
 
本案經檢察官張凱絜提起公訴，檢察官黃嘉慧到庭執行職務。
中　　華　　民　　國　　111 　年　　6　　月　　21　　日
                  刑事第六庭  審判長法　官 黃美盈
　　　　　　　　　                  法  官 蔡玉琪
　　　　　　　　　                  法  官 林涵雯　
以上正本證明與原本無異。
如不服本判決應於收受本判決後20日內向本院提出上訴書狀，上
訴書狀應敘述具體理由。上訴書狀未敘述上訴理由者，應於上訴
期間屆滿後20日內補提理由書狀於本院(均須按他造當事人之人
數附繕本 )「切勿逕送上級法院」。 
中　　華　　民　　國　　111 　年　　6 　　月　　21　　日
                                   書記官 林汶潔
附錄本案論罪科刑法條：
中華民國刑法第210條
偽造、變造私文書，足以生損害於公眾或他人者，處五年以下有
期徒刑。

中華民國刑法第216條
行使第二百一十條至第二百一十五條之文書者，依偽造、變造文
書或登載不實事項或使登載不實事項之規定處斷。